【裁判字號】    95,訴,1149
【裁判日期】    950807
【裁判案由】    違反槍砲彈藥刀械管制條例
【裁判全文】
臺灣臺中地方法院刑事判決              95年度訴字第1149號
公  訴  人  臺灣臺中地方法院檢察署檢察官
被      告  甲○○
                    （現另案於臺灣臺中看守所羈押中）
上列被告因違反槍砲彈藥刀械管制條例案件，經檢察官提起公訴
（九十五年度偵字第三五四一號），本院判決如下：
    主    文
甲○○未經許可，寄藏可發射子彈具有殺傷力之改造手槍，累犯
，處有期徒刑年捌月，併科罰金新臺幣拾貳萬元，罰金如易服
勞役，以新臺幣仟元折算壹日。
扣案之義大利VALTRO廠八五型口徑九mm之金屬模型槍更換土造金
屬槍管改造而成之具殺傷力改造手槍壹枝（槍枝管制編號：00
00000000號）及口徑九mm（九×一九mm）制式子彈陸顆
，均沒收。
    犯罪事實
一、甲○○前於民國九十二年間，因違反毒品危害防制條例案件
    ，經本院於九十二年三月四日以九十二年度訴字第三五八號
    判處有期徒刑八月、五月，並定應執行刑為有期徒刑一年確
    定，其入監執行後，甫在九十三年十一月十日因縮刑期滿執
    行完畢，詎猶不知警省悔悟，仍於九十四年十一月間某日，
    在其位於臺中縣大里市○○路八九一號租住處內，經真實姓
    名、年籍均不詳，綽號「棟揚」之成年友人委託，代為保管
    具殺傷力之槍枝及子彈，甲○○明知可發射子彈具有殺傷力
    之改造手槍及子彈，分別係屬槍砲彈藥刀械管制條例第四條
    第一項第一款、第二款所管制之物品，未經中央主管機關許
    可，不得持有、寄藏，竟仍基於寄藏可發射子彈具有殺傷力
    之槍枝及具殺傷力子彈犯意，應允該綽號「棟揚」之成年男
    子之託付，自綽號「棟揚」之成年男子處收受義大利VALTRO
    廠八五型口徑九mm之金屬模型槍更換土造金屬槍管改造而成
    之具殺傷力改造手槍一枝（槍枝管制編號：0000000
    000號）、口徑九mm（九×一九mm）制式子彈六顆及具直
    徑約八mm至九mm金屬彈頭之具有殺傷力土造子彈十九顆，而
    未經許可代為保管，甲○○並將該等改造槍枝及子彈均藏放
    於其不知情之友人乙○○位於臺中縣大里市○○街四四號二
    樓住處陽台之洗衣機下方。嗣甲○○於九十五年一月二十五
    日十二時十分許，在臺中縣大里市○○路○段一八八號「巧
    虎電子遊藝場」之停車場內，為警持本院核發之搜索票搜索
    查獲，並扣得毒品海洛因五包、安非他命一包、大麻煙二支
    及注射針筒等物（違反毒品危害防制條例犯行部分，由檢察
    官另行偵查起訴），甲○○旋並帶同員警前往上揭友人乙○
    ○之住處內，起出其置放陽台洗衣機下方之上述具殺傷力之
    改造手槍一枝、制式子彈六顆與土造子彈十九顆，暨不具殺
    傷力之土造子彈八顆、土造金屬彈殼加裝直徑約九mm金屬彈
    頭、火藥而成之改造子彈二顆。
二、案經臺中縣警察局霧峰分局移送臺灣臺中地方法院檢察署檢
    察官偵查起訴。
    理    由
一、訊據被告甲○○固坦認確有帶同員警至證人即其友人乙○○
    住處查獲前揭扣案槍彈之情事，惟堅詞否認有何違反槍砲彈
    藥刀械管制條例之犯行，辯稱：前揭扣案槍彈並非伊所有，
    是伊友人乙○○的朋友寄放在乙○○家中的。乙○○於九十
    四年年底，把扣案槍彈拿予伊看，並詢問該如何處理，伊本
    想將之拿到警局報繳。之後伊朋友說報繳槍彈免刑是有期限
    的，當時早已超過期限了，伊才將該槍彈藏放於乙○○住處
    陽台之洗衣機下方云云。經查：
（一）臺中縣警察局霧峰分局員警魏金明因接獲秘密證人A1之檢
      舉，而於九十五年一月二十五日十二時許，持本院法官所
      核發之搜索票，與員警許隨耀、蕭福麟及潘永珊等人，一
      同欲前往被告甲○○與證人乙○○所同居之臺中縣大里市
      ○○街四四號證人乙○○住處實施搜索，因先於臺中縣大
      里市○○路○段一八六號「巧虎遊藝場」停車場前遇及被
      告，乃先行對被告與其座車為搜索，並告知被告員警已接
      獲其非法持有槍彈之線報，命被告配合查緝，被告始主動
      帶同員警至前揭證人乙○○住處陽台洗衣機下方起獲扣案
      槍彈之事實，業經秘密證人A1及證人魏金明、許隨耀分別
      於警詢及本院審理時證述屬實（見本院卷第六一頁至第六
      三頁、第六三頁至第六四頁，秘密證人A1之警詢筆錄則見
      本院九十五年度聲搜字第五一二號卷第五頁至第七頁），
      並有臺中縣警察局霧峰分局搜索筆錄及扣押物品目錄表各
      一份可憑（見偵查卷第二０頁至第二三頁）。而扣案槍彈
      ，經臺中縣警察局霧峰分局送請內政部警政署刑事警察局
      鑑定結果，認「送鑑改造手槍壹枝（槍枝管制編號000
      0000000號），認係由義大利VALTRO廠八五型口徑
      九mm之金屬模型槍，更換土造金屬槍管改造而成之改造手
      槍，機械性能良好，可擊發適用子彈，認具有殺傷力。送
      鑑子彈三十五顆；其中六顆，均係口徑九mm（九×一九mm
      ）制式子彈，認均具殺傷力；另二十九顆，其中二十七顆
      ，認均係土造子彈（具直徑八mm至九mm之金屬彈頭），採
      樣十顆試射，八顆可擊發，認具殺傷力」，有該局九十五
      年三月十日刑鑑字第０九五００一九０二八號槍彈鑑定書
      一份在卷足稽（見核交字卷第二六頁至第二九頁）。另前
      揭具直徑八mm至九mm之金屬彈頭而未經試射之土造子彈十
      七顆，經本院送請內政部警政署刑事警察局一併試射而為
      鑑驗之結果，其中亦有十一顆可擊發，認具殺傷力，此有
      該局九十五年五月十七日刑鑑字第０九五００六八一三五
      號函存卷可憑（見本院卷第二五頁），是被告非法持有具
      殺傷力之槍彈，並將之藏置於前揭處所之情，堪予認定。
（二）被告甲○○雖於本院審理時翻異前詞，改以前揭扣案槍彈
      實係證人乙○○所有等情詞置辯；惟證人乙○○已於本院
      審理時到庭結證稱：伊確實居住於臺中縣大里市○○街四
      四號，是伊與兒子同住，甲○○因係與伊同居之男朋友，
      所以也常住在那邊。本件扣案槍彈是甲○○帶同員警至伊
      住處陽台洗衣機底下起出的，查扣的時候伊有在場，伊並
      不知道該槍彈係何人所有。伊在這之前，曾經看過甲○○
      拿出槍枝在伊住處客廳把玩，當時伊有問過槍枝來源，但
      甲○○僅略稱是朋友的，沒詳細說明。後來甲○○將之藏
      置，伊就沒再看過，伊不能確定當時甲○○所把玩者是否
      就是本件扣案的槍枝等語（見本院卷第八三頁），已明確
      否認有被告所稱交付扣案槍彈請其代為報繳之情事。且被
      告於警詢、偵查及本院準備程序時，均已詳實坦認上開扣
      案槍彈係其於九十四年十一月間某日，受真實姓名、年籍
      均不詳，綽號「棟揚」之成年友人委託而代為保管等情綦
      詳（見警卷第九頁，核交字卷第二０頁，偵字卷第八頁，
      本院卷第四三頁），被告既自承其接受訊問時並無受到不
      法取供之情形，以非法寄藏槍彈事涉有期徒刑三年以上之
      重典，偵查機關及本院於訊問被告前亦詳細告知其涉犯罪
      名及刑度之利害關係，被告苟非確有本件之犯罪情節，豈
      有猶恣意掩蓋實情，擅為他人頂罪之理，是被告辯稱：前
      揭扣案槍彈實係證人乙○○所有，伊先前所陳係為乙○○
      頂替犯罪云云，核與常理不符，自不得遽予採認。
（三）綜上所述，被告甲○○寄藏前揭具殺傷力之扣案槍彈之事
      實，已至為明晰，至其於本院所辯情節，要屬事後脫飾卸
      責之語，並無足採。本件事證既臻明確，被告犯行洵堪認
      定。
二、被告甲○○行為後，刑法及刑法施行法業於九十四年二月二
    日經總統以華總一義字第０九四０００一四九０一號令修正
    公布，並於九十五年七月一日施行。按行為後法律有變更者
    ，適用行為時之法律，但行為後之法律有利於行為人者，適
    用最有利於行為人之法律，現行刑法第二條第一項定有明文
    。此條規定乃與刑法第一條罪刑法定主義契合，而貫徹法律
    禁止溯及既往原則，係規範行為後法律變更所生新舊法律比
    較適用之準據法，是刑法第二條本身雖經修正，但刑法第二
    條既屬適用法律之準據法，本身尚無比較新舊法之問題，應
    一律適用裁判時之現行刑法第二條規定以決定適用之刑罰法
    律，先予辨明。又以本次刑法修正之比較新舊法，應就罪刑
    有關之共犯、未遂犯、想像競合犯、牽連犯、連續犯、結合
    犯，以及累犯加重、自首減輕暨其他法定加減原因（如身分
    加減）與加減例等一切情形，本於統一性及整體性原則，綜
    其全部罪刑之結果而為比較，亦有最高法院九十五年度第八
    次刑事庭會議決議可資參照。是按：
（一）槍砲彈藥刀械管制條例第八條第四項之未經許可寄藏可發
      射子彈具有殺傷力之改造手槍罪，法定刑需併科新臺幣七
      百萬元以下罰金，另同條例第十二條第四項之未經許可寄
      藏子彈罪，法定刑亦需併科新臺幣三百萬元以下罰金，據
      修正後刑法第三十三條第五款修正為：「主刑之種類如下
      ：五、罰金：新臺幣一千元以上，以百元計算之」等規定
      ，是依修正後之法律，槍砲彈藥刀械管制條例第八條第四
      項之未經許可寄藏可發射子彈具有殺傷力之改造手槍罪及
      同條例第十二條第四項之未經許可寄藏子彈罪，所得科處
      之罰金刑最低為新臺幣一千元；然依被告甲○○行為時之
      刑罰法律，即修正前刑法第三十三條第五款規定之罰金最
      低額一元，該罪之罰金刑最低額為銀元一元，若換算為新
      臺幣，僅為新臺幣三元。因此，比較上述修正前、後之刑
      罰法律，自應以被告行為時關於併科罰金刑之法律較有利
      於被告。
（二）被告甲○○於犯罪時之刑法第四十二條第二項前段規定：
      「易服勞役以一元以上三元以下折算一日。」又被告行為
      時之易服勞役折算標準，依修正前罰金罰鍰提高標準條例
      第二條（現已刪除）之規定，就其原定數額提高為一百倍
      折算一日，則本件被告行為時之易服勞役折算標準，最高
      應以銀元三百元折算一日，經折算為新臺幣後，應以新臺
      幣九百元折算為一日。惟九十五年七月一日修正公布施行
      之刑法第四十二條第三項前段規定：「易服勞役以新臺幣
      一仟元、二仟元或三仟元折算一日。」比較修正前後之易
      服勞役折算標準，以九十五年七月一日修正公布施行後之
      規定，較有利於被告，則依刑法第二條第一項但書，應適
      用修正後刑法第四十二條第三項前段之規定，定其易服勞
      役之折算標準。
（三）被告甲○○行為後，刑法第四十七條累犯原規定：受有期
      徒刑之執行完畢或受無期徒刑或有期徒刑一部之執行而赦
      免後，五年以內再犯有期徒刑以上之罪者，為累犯，加重
      本刑至二分之一。」，修正後之刑法第四十七條規定則為
      ：「受徒刑之執行完畢，或一部之執行而赦免後，五年以
      內故意再犯有期徒刑以上之罪者，為累犯，加重本刑至二
      分之一。第九十八條第二項關於因強制工作而免其刑之執
      行者，於受強制工作處分之執行完畢或一部之執行而免除
      後，五年以內故意再犯有期徒刑以上之罪者，以累犯論。
      」。本件被告所犯係屬故意犯罪，是不論依新法或舊法均
      構成累犯，則修正前刑法關於累犯之規定，對被告並無不
      利之情形。
（四）綜合上述各條文修正前、後之比較，揆諸前揭最高法院決
      議及修正後刑法第二條第一項前段、但書規定之「從舊從
      輕」原則，因被告甲○○所犯，雖依修正前刑法第三十三
      條第五款規定，其法定得予科處之罰金刑最低額度較低，
      但因本件未對被告併科予罰金最低刑，對被告不生實質之
      影響，而被告於本件係先受有期徒刑執行完畢，五年內故
      意再犯本件有期徒刑以上之罪之情形（詳見後述），修正
      前後規定均認應構成累犯，且咸應加重本刑至二分之一，
      並無歧異之處，惟依修正後刑法第四十二條第三項前段規
      定，其易服勞役之折算標準較高，綜其全部罪刑之比較，
      本件自應一體適用被告行為後之法律，即修正後刑法之相
      關規定予以論處。
三、核被告甲○○所為，係犯槍砲彈藥刀械管制條例第八條第四
    項之未經許可，寄藏可發射子彈具有殺傷力之改造手槍罪及
    同條例第十二條第四項之未經許可，寄藏子彈罪。被告持有
    扣案具殺傷力之槍枝、子彈，乃其寄藏之當然結果，法律上
    自宜僅就「寄藏」行為包括之評價，不應另就「持有」予以
    論罪（最高法院著有七十四年台上字第三四００號判例意旨
    參照）。被告同時寄藏具殺傷力之槍枝與子彈之行為，為一
    行為同時觸犯上開二罪名，係想像競合犯，依刑法第五十五
    條規定，從一重之未經許可，寄藏可發射子彈具有殺傷力之
    改造手槍罪處斷（修正後刑法第五十五條但書之規定，為法
    理之明文化，非屬法律之變更，不生比較適用之問題）。另
    被告前於九十二年間，曾因違反毒品危害防制條例案件，經
    本院於九十二年三月四日以九十二年度訴字第三五八號判處
    有期徒刑八月、五月，並定應執行刑為有期徒刑一年確定，
    其入監執行後，甫在九十三年十一月十日因縮刑期滿執行完
    畢，有臺灣高等法院被告前案紀錄表在卷可按，其受前開徒
    刑之執行完畢後，五年以內故意再犯本件有期徒刑以上之罪
    ，為累犯，應依修正後刑法第四十七條第一項規定予以加重
    其刑。再按自首以對於未發覺之罪投案而受裁判為要件，如
    案已發覺，則被告縱有投案陳述自己犯罪之事實，亦祇可謂
    為自白，不能認為自首（最高法院二十六年上字第四八四號
    判例可資參照），即為警緝獲後，主動帶同員警起獲贓證物
    或違禁品者亦然。查本件係臺中縣警察局霧峰分局員警魏金
    明接獲秘密證人A1之線報而得知被告有非法持有槍枝及施用
    毒品犯嫌，員警乃經由檢察官向本院聲請核發搜索票，並於
    對被告執行搜索時，告知被告警方已查悉其持有槍枝，並勸
    喻被告能主動帶同員警至槍枝藏置處，將其所持有之槍枝起
    出，被告始帶同員警至證人乙○○之前揭住處陽台洗衣機下
    方起出扣案槍彈等情，業據證人魏金明於本院審理時證述甚
    詳，已如前述，並經本院依職權調取本院九十五年度聲搜字
    第五一二號被告違反槍砲彈藥刀械管制條例等聲請搜索票案
    件卷宗核閱屬實。準此，被告在自承持有扣案槍彈前，警方
    已依憑秘密證人A1之指述，而對被告觸犯本件犯行產生合理
    之可疑。被告固於本院審理時供稱：係伊主動帶同員警至槍
    枝藏置處拿出槍彈等語，此節亦為證人魏金明所不否認（見
    本院卷第六一頁），然依前所述，被告在自白犯罪前，警方
    已依憑確切之根據而對被告非法持有槍彈犯行產生合理之可
    疑，故被告所為，核與自首之要件不符，因而被告於本院所
    稱：伊應符合自首減刑要件云云，尚非可採，應併予說明之
    。
四、爰審酌被告甲○○有前揭經有期徒刑宣告及執行完畢之情形
    ，素行不佳，其明知未經主管機關許可，不得非法持有、寄
    藏槍枝及子彈，僅因受朋友託付，即代為保管寄藏，犯罪之
    動機雖屬可議，且對社會治安仍存有潛在之危險，惟其未曾
    以該等槍彈犯罪，並未因此造成公眾或他人之現實惡害，所
    生損害不大，且其持有之改造手槍只有一枝，具殺傷力之子
    彈合計亦只二十五顆，數量非至鉅，犯罪情節尚非重大，並
    衡酌被告犯後於本院飾詞否認犯罪，缺乏悔過之具體表現之
    犯罪後態度等一切情狀，量處如主文所示之刑，並就併科罰
    金刑部分，依修正後刑法第四十二條第三項前段之規定，諭
    知易服勞役之折算標準。
五、另扣案之義大利VALTRO廠八五型口徑九mm之金屬模型槍更換
    土造金屬槍管改造而成之具殺傷力改造手槍一枝（槍枝管制
    編號：0000000000號）及口徑九mm（九×一九mm
    ）制式子彈六顆，因均具有殺傷力，業見前述，既屬違禁物
    ，自應依刑法第三十八條第一項第一款之規定，皆併為沒收
    之諭知（被告行為後，刑法第三十八條規定業經修正公布施
    行，修正前、後之同條條文，對於違禁物不問屬於犯罪行為
    人與否及供犯罪所用之物以屬於犯罪行為人為限應予沒收之
    要件並未變更，而本次修正，處刑條文並未修正，亦即行為
    時與裁判時之主刑條文並無不同，則依從刑，係附屬於主刑
    ，不生比較輕重問題，本件即應適用修正後之刑法第三十八
    條規定為沒收之依據，最高法院二十四年上字第五二九二號
    判例要旨參考）。另扣案具殺傷力之土造子彈合計十九顆，
    因業據試射完畢，僅餘彈殼及彈頭，不具子彈之完整結構，
    已失其違禁物之性質，爰不併予宣告沒收。至員警於證人乙
    ○○前揭住處所另扣得之土造子彈十顆，其中八顆經實際試
    射後，因無法擊發；另二顆，經鑑驗後，認係土造金屬彈殼
    加裝直徑約九mm之金屬彈頭、火藥而成之改造子彈，不具底
    火，非為完整之子彈結構，認咸不具殺傷力，有前揭內政部
    警政署刑事警察局槍彈鑑定書及回函可憑，核既非屬違禁物
    ，爰亦不予諭知沒收，均附此敘明。
據上論斷，應依刑事訴訟法第二百九十九條第一項前段，槍砲彈
藥刀械管制條例第八條第四項、第十二條第四項，刑法第十一條
前段、第二條第一項但書、第五十五條前段、第四十七條第一項
、第四十二條第三項前段、第三十八條第一項第一款，判決如主
文。
本案經檢察官楊忠誠到庭執行職務。
中    華    民    國    95    年    8     月    7     日
                  刑事第四庭  審判長法  官  張國忠
                                    法  官  黃松竹
                                    法  官  陳思成
上正本證明與原本無異。
如不服本判決，應於送達後十日內向本院提出上訴狀（須附繕本
），上訴於臺灣高等法院臺中分院。
                                    書記官  王嘉麒
中    華    民    國    95    年    8     月    7     日
附錄論罪科刑法條
槍砲彈藥刀械管制條例第八條第四項
未經許可，持有、寄藏或意圖販賣而陳列第一項所列槍枝者，處
三年以上十年以下有期徒刑，併科新臺幣七百萬元以下罰金。
槍砲彈藥刀械管制條例第十二條第四項
未經許可，持有、寄藏或意圖販賣而陳列子彈者，處五年以下有
期徒刑，併科新臺幣三百萬元以下罰金。


司法院資訊處製作；財團法人民間司法改革基金會備份。
